臺灣高等法院刑事裁定　　　　　　　　　 100年度抗字第60號
抗　告　人
即　受刑人　鄭銘燦
上列抗告人因聲請撤銷緩刑案件，不服臺灣士林地方法院中華民
國99年12月160日所為之裁定（99年度撤緩字第189號），提起抗
告，本院裁定如下：
    主  文
抗告駁回。
    理  由
一、原裁定意旨略以：
  (一)受刑人鄭銘燦因犯業務侵占案件，經原審法院以95年度易字
    第927號（93年度偵字第1744號）判決有期徒刑2年，緩刑5
    年，並應向告訴人支付700萬元，給付方式為96年7月23日給
    付25萬元，96年9月13日給付35萬元，其餘640萬元自96年10
    月15日起至清償日止，於每月15日按月匯款4 萬元至告訴人
    帳戶（彰化銀行汐止分行00000000000000號帳戶），如有1
    期未付，視為全部到期，該案於96年10月29日確定，有卷附
    之上開判決書及本院受刑人前案紀錄表可稽。
  (二)查受刑人直至98年4 月止，雖偶有匯款日期逾越之情形，然
    大致仍依前開判決主文所示給付賠償金予告訴人，惟自98年
    5 月起至98年11月止（告訴人具狀請求檢察官聲請撤銷前開
    緩刑之宣告前）僅分別於98年6月25日支付4萬元、98年10月
    12 日支付2萬元，總計於7月間僅支付6萬元（原應支付28萬
    元），經檢察官於98年12月10日具狀聲請撤銷受刑人前揭緩
    刑之宣告，嗣以99年度撤緩更字第1 號駁回聲請迄今，受刑
    人亦僅於98年12月31日支付1萬元、99年4 月12日支付1萬元
    、99年8 月16日支付2萬元、99年11月18日支付2萬元，共計
    12月間僅支付6 萬元予被害人（原應支付48萬元），有原審
    法院99年12月10日公務電話紀錄及告訴人提供之彰化商業銀
    行汐止分行網路銀行交易明細資料1 紙附卷可稽（見原審卷
    第27、28頁），是直至告訴人再次具狀請求檢察官為撤銷緩
    刑宣告之聲請暨檢察官於99年11月30日為本件聲請時止，受
    刑人支付之款項總計僅148萬元（原應支付212萬元），其支
    付款項之次數、數額大幅減少，顯然未依前開判決所宣告之
    條件履行，而有違反緩刑所附之負擔情形。
  (三)再者，受刑人前經檢察官聲請撤銷緩刑宣告，經原審法院以
    99年度撤緩字第2 號裁定撤銷緩刑之宣告，受刑人提起抗告
    稱伊在積欠多家銀行信用卡款而無力償還之情況下，仍勉力
    於98年10月12日、98年12月31日支付告訴人2萬元、1萬元，
    已展現最大之誠意等語。惟按緩刑制度設計之本旨，除可避
    免執行短期自由刑之流弊外，主要目的係在獎勵惡性較輕者
    使其遷善，而經宣告緩刑後，若有具體事證足認受宣告者並
    不因此有改過遷善之意，即不宜給予緩刑之寬典，乃另有撤
    銷緩刑宣告制度。查受刑人於98年4 月前雖大致依前開條件
    履行，然迄今長達1年6月則屢屢拖欠，雖經告訴人以存證信
    函催討、檢察官據以聲請撤銷緩刑之宣告，仍未補足應支付
    之款項或按期履行或為任何彌補之措施，均如前所示，並有
    告訴人刑事聲請狀暨所附存證信函可參（見原審卷第3至6頁
    ）。被告雖以前詞抗辯，然其與告訴人達成和解時，即應衡
    量其自身之能力是否可履行該和解條件後，始得與告訴人達
    成和解，而非僅係為了得到緩刑之寬典，即任意的答應和解
    條件，事後復以各種藉口不予履行。
  (四)又受刑人於前開刑事抗告狀及檢察官99年11月18日訊問中供
    稱：其現在沒有工作，有錢時才能匯款給告訴人等語（見原
    審卷第32至34頁）。惟受刑人現任職於燦邦國際有限公司，
    擔任董事一職，有財團法人金融聯合徵信中心個人任職董監
    事/經理人及獨資/合夥事業負責人企業名錄1紙附卷可參（
    見原審卷第29頁），是受刑人是否確實如前所述無工作無法
    給付賠償金予告訴人云云，實屬有疑。至受刑人於上揭刑事
    抗告狀復稱「其餘與本案無涉之屬受刑人之財產依法應受保
    護，告訴人或公訴人不應任意蒐集或公告」等詞，僅係受刑
    人個人之認知，受刑人對於與告訴人所達成和解之條件，且
    經為緩刑附條件之宣告，自應盡力按期履行。
  (五)綜上所述，受刑人以上述條件與告訴人達成和解協議，並獲
    得緩刑之寬典，卻無法依所約定之事項如期履行，並以其現
    無工作或積欠信用卡款等語推託其無法給付賠償金。從而，
    本院認受刑人違反第74條第2項第3款所定負擔情節重大，與
    刑法第75條之1第1項第4 款之規定相符，其所宣告之緩刑已
    難收其預期之效果，而確有執行刑罰之必要，聲請人所為聲
    請經核並無不合，自應撤銷其緩刑之宣告。
二、抗告意旨略以：受刑人自與中川公司達成和解後，至98年4
    月15日止均如期匯款，絕無求得緩刑後，故意不履行和解條
    件。97年年底金融風暴，公司營業萎縮，無法覓得固定工作
    ，在政府鼓勵失業中年創業政策下，98年5 月成立燦邦國際
    有限公司，經銷咖啡、茶葉以餬口，支付勞健保等基本開銷
    後，實入不敷出。而受刑人在接獲中川公司催告後，猶於98
    年6 月25日借款支付和解金額，並試圖與中川公司恰談降低
    還款金額；受刑人同時亦尚須籌措2 萬多元清償多家銀行債
    務，期間並與李金德協議還款方式，實非故意不履行和解條
    件，被告雖無法依協議金額還款，仍有最大誠意解決，請求
    撤銷原裁定等語。
三、按緩刑宣告得斟酌情形，命犯罪行為人向被害人支付相當數
    額之財產或非財產上之損害賠償；受緩刑之宣告而違反第74
    條第2項第1款至第8 款所定負擔情節重大者，足認原宣告之
    緩刑難收其預期效果，而有執行刑罰之必要者，得撤銷其宣
    告，刑法第74條第2項第3款、第75條之1第1項第4 款定有明
    文。緩刑宣告是否得撤銷，除須符合刑法第75條之1第1項各
    款之要件外，本條並採裁量撤銷主義，賦予法院撤銷與否之
    權限，特於第1 項規定實質要件為「足認原宣告之緩刑難收
    其預期效果，而有執行刑罰之必要」，供作審認之標準。亦
    即於上揭「得」撤銷緩刑之情形，法官應依職權本於合目的
    性之裁量，妥適審酌受刑人所犯前後數罪間，關於法益侵害
    之性質、再犯之原因、違反法規範之情節是否重大、受刑人
    主觀犯意所顯現之惡性及其反社會性等情，是否已使前案原
    為促使惡性輕微之受刑人或偶發犯、初犯改過自新而宣告之
    緩刑，已難收其預期之效果，而確有執行刑罰之必要。所謂
    違反第74條第2項第1款至第8 款所定負擔情節重大者，於緩
    刑附條件應由受刑人履行之情形，雖非謂受刑人一不履行即
    當然應撤銷緩刑，倘受刑人係因侵占等財產犯罪與被害人達
    成和解，並經法院以和解內容為緩刑之條件，在被害人之立
    場，當以受刑人履行條件為最主要之目的，且被害人若無法
    依該條件受清償，而受刑人仍得受緩刑之利益，顯不符合一
    般社會大眾之法律情感，得認係違反緩刑所定負擔情節重大
    。
四、經查：受刑人鄭銘燦因犯業務侵占案件，經原審法院判處有
    期徒刑2年，緩刑5年，並應向告訴人支付700 萬元，給付方
    式為96年7月23日給付25萬元，96年9月13日給付35萬元，其
    餘640 萬元自96年10月15日起至清償日止，於每月15日按月
    匯款4萬元至告訴人帳戶，如有1期未付，視為全部到期，該
    案於96年10月29日確定，有卷附之上開判決書及本院受刑人
    前案紀錄表可稽。受刑人自96年10月15日起至98年4 月前，
    均能依約支付款項，惟自98年5 月起至99年11月30日檢察官
    為本件聲請時止，僅零星支付4萬、2萬、1萬、1萬、2萬、2
    萬不等金額；受刑人雖稱全球金融風暴影響公司收入，然受
    刑人既指金融風暴係發生於97年年底，則該期間所受衝擊理
    應最劇烈最直接，惟中川公司提出受刑人匯款資料顯示，97
    年年底至98年4 月間受刑人猶能依約給付（見原審卷第28頁
    ），顯然所受影響程度非深；且99年度全球經濟復甦、交易
    活絡，受刑人實無再持大環境欠佳云云做為抗辯之理由。再
    者，本案受刑人侵占之金額高達16,622,646元（見原審法院
    95年易字第927號判決第3頁），造成被害人重大損害，受刑
    人於該案審理時，既經衡酌其自身之經濟狀況及日後清償能
    力後，認為可依和解條件履行，而被害人中川公司亦信其能
    持續依約履行之誠信，始同意與其和解並願予其自新機會，
    則經法院為緩刑宣告後，受刑人卻以嗣後經濟能力不足、尚
    有多家銀行債務需支付，而不依和解條件履行，自非適當。
五、綜上所述，堪認受刑人違反上開判決就該緩刑所定負擔之情
    節重大，足認原宣告之緩刑難收其預期效果，原審裁定准予
    撤銷其緩刑宣告，於法尚無不合，抗告意旨所陳，顯係推託
    之詞，並無理由，應予駁回。
據上論斷，應依刑事訴訟法第412 條前段，裁定如主文。
中    華    民    國   100    年    1     月    27    日
                  刑事第六庭審判長法  官  邱同印
                                  法  官  郭豫珍
                                  法  官  何信慶
以上正本證明與原本無異。
不得再抗告。
                                  書記官  王泰元
中    華    民    國   100    年    1     月    28    日